臺灣臺北地方法院刑事判決　　　　　　　　　　　　　九十一年度交訴字第二九號
　　公　訴　人　臺灣臺北地方法院檢察署檢察官
　　被　　　告　甲○
右列被告因公共危險案件，經檢察官聲請簡易判決處刑（九十年度偵字第一一八一０
號），本院台北簡易庭認不宜適用簡易判決處刑，改依通常程序，本院判決如左：
    主  文
甲○駕駛動力交通工具肇事，致人傷而逃逸，累犯，處有期徒刑陸月，如易科罰金以
佰元折算壹日。
    事  實
一、甲○前因犯偽造文書罪，經本院以八十五年易字第五一八三號於民國八十五年十
    一月二十八日判處有期徒刑三月確定，並於八十六年七月二十三日易科罰金執行
    完畢，猶不知悔改，於八十九年十二月五日上午五時二十分，駕駛車號ＨＲ－九
    五七０號自小客車，沿台北市○○路往水源快速道路方向行駛，途經師大路與羅
    斯福路交叉口時，與乙○○○騎乘之車號ＡＷＧ－七０三號重型機車發生碰撞，
    造成乙○○○人車倒地，並受有右膝瘀傷、右胸側壁挫傷等傷害（過失傷害部分
    業據乙○○○於偵查時撤回告訴，另經台灣台北地方法院檢察署檢察官為不起訴
    處分確定）。詎甲○於明知其肇事並致乙○○○受傷後，因懸念母親突發之病情
    ，乃駕車逃逸，適不詳姓名年籍之路人經過，協助記下車號，經乙○○○報警處
    理，始查獲上情。
二、案經台北市政府警察局大安分局報請台灣台北地方法院檢察署檢察官聲請簡易判
    決處刑。
    理  由
一、右開肇事逃逸部分之犯行，業據被告甲○坦承不諱，核與被害人乙○○○指述相
    符，並有機車照片、道路交通事故調查報告表、補充資料表、談話紀錄表、台大
    醫院診斷證明書等在卷可按，足以佐證被告前揭自白之真正，則被告駕駛動力交
    通工具肇事，致人傷而逃逸之犯行，足以認定。
二、核被告所為，係犯刑法第一百八十五條之四肇事逃逸罪。又：(一)被告前因犯偽造
    文書罪，經本院以八十五年易字第五一八三號於民國八十五年十一月二十八日判
    處有期徒刑三月確定，並於八十六年七月二十三日易科罰金執行完畢，有台灣高
    等法院檢察署刑事資料科簡復表在卷可稽，則被告於八十九年十二月五日再犯本
    件之罪，即屬受有期徒刑之執行完畢，五年以內再犯有期徒刑以上之罪，應依刑
    法第四十七條累犯之規定加重其刑；(二)訊據被告固不否認肇事逃逸之犯行，惟堅
    稱其係因為車禍當日凌晨四時許接到同住之房東電話，告知被告之母親突發高血
    壓、心悸現象，必須送醫急診，因此在回家途中發生車禍，實在沒有辦法留在現
    場，不過因為當日送至醫院前其母親病情已經和緩，所以沒有留下就醫紀錄等語
    ，經查：右開事實業據與被告同住之房東即證人于力凱結證稱：「（被告所承租
    的房子，平常有何人在住？）就他們母子兩人，還有被告的女兒，現在五歲。」
    「（平常會有其他家人過來幫忙照顧被告的媽媽否？）我沒有看過。」「（他媽
    媽是不是有什麼疾病？）聽說好像血壓常常會高升，有昏倒的現象。我自己也看
    過。」「（被告母親不舒服的頻率高不高？）最近還好，最近一個月有發過一次
    ，之前好像發生次數比較多。」「（八十九年十二月五日的時候，已經住在你們
    家了嗎？）是的。」「（八十九年十二月五日，他母親有沒有發生不舒服的情形
    ？）有一次我女兒在照顧被告母親，有叫我打電話叫被告回來送他母親就醫，好
    像在前年天氣涼的時候，八十九年他母親發病過兩、三次。我不能確定日期。」
    「（大概幾點時候打的電話？）晚上，我不清楚時間。」「（當天被告有沒有趕
    回來？）有，他回來就馬上趕送醫。」「（你打電話叫他回來送媽媽就醫的有幾
    次？）我自己打的就只有一次，我小孩有沒有打電話我就不知道了。」等語（本
    院九十一年十二月二十日訊問筆錄參照），足稽證人于力凱確曾有一次於夜間以
    電話通知被告趕回家中、及被告確實趕回家中並將其母送醫之事實，而證人于力
    凱雖不能明確記憶本件車禍發生日即八十九年十二月五日是否即為其通知被告之
    日期，但核以被告陳稱該日係接到房東即證人于力凱之電話，及證人于力凱證稱
    其僅打過一次電話之事實，應可認定本件車禍發生日即八十九年十二月五日，確
    係證人于力凱通知被告、被告即趕回家中之日期；又本院依職權函查被告母親朱
    煥宇之病情，亦據財團法人天主教耕莘醫院回函稱：朱煥宇有憂鬱症、精神病（
    如幻聽）之症狀，且如有恐慌症，即可能發生突發病症，惟趕至醫院時病情已經
    和緩之現象，亦有該醫院九十一年十二月十九日耕醫病歷字第一四四五號函在卷
    可稽，此亦足以佐證被告前述辯詞之真實。本院核以前情，並參以被告之母親於
    車禍當日發病之時，既尚能等待被告返家將其送醫，顯無立即之生命危險，況縱
    有危急狀況，被告亦能另以電話請救護車前往家中協助，而無絕對必須親自趕回
    家中之必要，認本件被告所辯前述事由，尚未符合緊急避難之要件，惟考量母子
    親情、及被告家中僅有三人（即被告母親、被告、被告之幼女）、被告之母親均
    需被告照料等情，認被告於本件車禍發生之際，因懸念母親病況而逕自由車禍現
    場離去，應有情堪憫恕之處，是應依刑法第五十九條之規定減輕被告之刑。再按
    「刑有加重及減輕者，先加後減。」刑法第七十一條第一項定有明文，是被告所
    犯本件之罪刑，即應以前述之加重、減輕規定先加後減。爰審酌被告犯後之態度
    良好、被害人所受傷害非重、被告已賠償被害人損失等情，量處如主文所示之刑
    。末查被告行為後，刑法第四十一條已於九十年一月四日修正，嗣經總統於九十
    年一月十日公布，並自同年一月十二日起生效，依現行刑法第四十一條第一項前
    段：「犯最重本刑為五年以下有期徒刑以下之罪，而受六個月以下有期徒刑或拘
    役之宣告，因身體、教育、職業、家庭之關係或其他正當事由，執行顯有困難者
    ，得以一元以上三元以下折算一日，易科罰金」之規定，較諸修正前之刑法第四
    十一條以「犯最重本刑為三年以下有期徒刑以下之刑之罪，而受六月以下有期徒
    刑或拘役之宣告」，始得易科罰金之規定，以修正後現行刑法第四十一條第一項
    前段之規定有利於被告，故被告行為時雖在刑法第四十一條修正生效前，依刑法
    第二條第一項前段規定，仍應適用裁判時即修正後之刑法第四十一條第一項前段
    規定，是依此諭知易科罰金之折算標準。
據上論斷，應依刑事訴訟法第四百五十二條、第二百九十九條第一項前段，刑法第二
條第一項前段、第一百八十五條之四、第四十七條、第五十九條、第七十一條第一項
、第四十一條第一項前段，罰金罰鍰提高標準條例第二條，判決如主文。
本案經檢察官楊朝森到庭執行職務
中      華      民      國    九十一    年    十二    月    十九    日
                                    臺灣臺北地方法院交通法庭
                                        法  官  林鴻達
右正本證明與原本無異。
如不服本判決，應於判決送達後十日內，向本院提出上訴狀（應抄附繕本）。告訴人
或被害人如對於本判決不服者，應具備理由請求檢察官上訴，其上訴期間之計算係以
檢察官收受判決正本之日期為準。
                                        書記官  石幸代
中      華      民      國    九十一    年    十二    月    十九    日
附錄本案論罪科刑法條全文：
中華民國刑法第一百八十五條之四
駕駛動力交通工具肇事，致人死傷而逃逸者，處六月以上五年以下有期徒刑。
